【裁判字號】    98,交聲,285
【裁判日期】    980630
【裁判案由】    違反道路交通管理處罰條例聲明異議
【裁判全文】
臺灣士林地方法院交通事件裁定         98年度交聲字第284號
                                     98年度交聲字第285號
原處分機關  臺北市交通事件裁決所
異  議  人
即受處分人  甲○○
上列異議人即受處分人因違反道路交通管理處罰條例案件，對於
臺北市交通事件裁決所民國98年3 月3 日所為之處分（原處分案
號：北市裁罰字第裁22-AEX645679號、第裁22-AEX645680號）聲
明異議，本院裁定如下：
    主  文
原處分關於甲○○汽車駕駛人於行駛道路時使用手持式行動電話
進行撥接，處罰鍰新台幣參仟元部分撤銷。
前項撤銷部分，甲○○不罰。
其餘異議部分駁回。
    理  由
一、原處分意旨略以：本件異議人即受處分人甲○○（下稱異議
    人）於民國98年2 月3 日10時18分許，駕駛車號為BV-2808
    號自用小客車，行經臺北市○○路94巷口（東往南方向），
    因有「汽車駕駛人於行駛道路時使用手持式行動電話通話」
    及「經值勤員警攔停稽查時，拒絕出示證件」之違規，經臺
    北市政府警察局內湖分局員警當場攔停掣單舉發，爰依道路
    交通管理處罰條例第31條之1 第1 項、第60條第2 項第1 款
    規定，分別裁處罰鍰3,000 元及900 元，並依同條例63條第
    1 項第1 款，記違規點數1 點。
二、異議意旨略以：伊於上述時間開車行經內湖區○○路時，並
    無使用行動電話通話，但員警攔下後執意開單，並要伊提出
    的駕照、行照，伊認警員之舉發並無任何證據，稽查告發有
    欠嚴謹，本人雖據理力爭，並配合員警至派出所說明，但仍
    不為警員接受，為此聲明異議，請求將原處分撤銷云云。
三、按犯罪事實應依證據認定之，無證據不得推定其犯罪事實；
    又不能證明被告犯罪或其行為不罰者，應諭知無罪之判決，
    刑事訴訟法第154 條第2 項、第301 條第1 項，分別定有明
    文。又認定不利於被告之事實，須依積極證據，苟積極證據
    不足為不利於被告事實之認定時，即應為有利於被告之認定
    ，更不必有何有利之證據；且事實之認定，應憑證據，如未
    能發現相當證據，或證據不足以證明，自不能以推測或擬制
    之方法，以為裁判基礎；而認定犯罪事實所憑證據，雖不以
    直接證據為限，間接證據亦包括在內；然而無論直接或間接
    證據，其為訴訟上之證明，須於通常一般之人均不致有所懷
    疑，而得確信其為真實之程度者，始得據為有罪之認定，若
    其關於被告是否犯罪之證明未能達此程度，而有合理性懷疑
    之存在，致使無從形成有罪之確信，根據「罪證有疑，利於
    被告」之證據法則，即不得遽為不利被告之認定，亦分別有
    最高法院30年上字第816 號、40年臺上字第86號、76年臺上
    字第4986號等判例可資參照。而依道路交通管理處罰條例第
    89條規定，法院受理有關交通事件，準用刑事訴訟法之規定
    ，前開規定及判例意旨自得適用於本件聲明異議案件。
四、本院查：
  (一)北市裁罰字第裁22-AEX645679號裁決書部分：
  1.按機器腳踏車駕駛人，於行駛道路時，使用手持式行動電話
    進行撥接或通話者，處1,000 元罰鍰，道路交通管理處罰條
    例第31條之1 第2 項定有明文。又所謂「撥接或通話」，係
    指有撥號、接聽、通話或數據通訊等使用狀態者而言，汽車
    駕駛人行駛道路禁止使用手持式行動電話實施及宣導辦法第
    2 條第2 款、第3 款亦有明文。
  2.經本院向亞太電信股份有限公司、臺灣大哥大股份有限公司
    、遠傳電信股份有限公司、中華電信股份有限公司查詢異議
    人有無申請各該公司門號並調閱98年2 月3 日之雙向通聯紀
    錄顯示，異議人於違規當時除向亞太電信股份有限公司申請
    0000000000門號使用，並未向其他電信公司申請門號使用，
    且其所使用之0000000000行動電話於98年3月2日上午10時18
    分前後（即本件員警舉發時間）並無任何撥號、接聽、通話
    或數據通訊情事，有前揭查詢單4 紙附卷可稽（見本院卷第
    15-19 頁），即難謂異議人於前揭舉發時間前後，有手持行
    動電話撥號、接聽等通話行為，且依目前卷證資料尚不足以
    證明異議人確有使用手持式行動電話進行撥號、接聽、通話
    或數據通訊之行為，原處分機關未予詳查而逕予裁罰，尚非
    妥適，應予撤銷。
  (二)北市裁罰字第裁22-AEX645680號裁決書部分：
  1.次按汽車駕駛人，駕駛汽車不服從交通勤務警察或依法令執
    行交通指揮、稽查任務人員之指揮或稽查，而本章各條無處
    罰之規定者，處900 元以上1,800 元以下罰鍰；而對交通違
    規不服稽查取締之事實認定，亦經內政部警政署於77年7 月
    13日以警署交字第19418 號文規定如下：「須經攔停稽查而
    有下列情事之一者：一、拒絕查驗駕照、行照或其他足資稽
    查之文件者。二、拒絕停靠路邊接受稽查者。三、以消極行
    為不服從稽查者。四、經以警報器、喊話器呼叫靠邊停車而
    不靠邊停車接受稽查取締或逃逸者」。
  2.異議人於舉發員警攔停後拒絕出示駕駛執照及行車執照乙節
    ，業據異議人於本院自承在卷（見本院卷第26頁），核與證
    人張辰蔚於本院具結證稱：發現異議人違規，我立刻迴轉追
    了200 公尺後將異議人攔下，並告知異議人有手持行動電話
    開車之違規行為，請他出示證件配合查證，異議人態度相當
    激動，他說沒有手持行動電話開車，質問我依照何法令將其
    攔下、要求出示證件，我解釋是依照警察職權行使法，異議
    人仍不願配合出示證件，並在現場大聲咆哮，時間長達2 、
    3 分鐘，我告知如不配合依法可將其強制帶回警局查證，異
    議人才願意與我回警局，回到警局後，向其解釋法律依據，
    半哄半安撫之情形下，異議人才將證件拿出來等語（見本院
    卷第27頁），並有證人張辰蔚所提出之員警工作紀錄簿1 份
    、警局蒐證光碟1 片在卷可稽，堪信為真實。異議人雖辯稱
    係質疑並未違規、要求提出證件之目的為何，並要求員警提
    出證據證明云云，然異議人如質疑取締行為或有何正當理由
    ，自可向執勤員警陳述說明，如仍有不服，可依法定救濟程
    序申訴或聲明異議，果非如此，任何人均可因不服取締而質
    疑違規行為是否該當，並進而拒絕接受查驗駕駛執照、行車
    執照，則交通勤務警察或依法令執行交通稽查任務人員之取
    締違規稽查行為將無從貫徹，影響交通秩序及法之安定性甚
    明，且亦與行政處分係屬單方行政行為之性質不符，道路交
    通管理處罰條例第60條第2 項第1 款之立法目的亦將無法達
    成，是異議人此部分辯解，亦無足採。況證人張辰蔚既因見
    異議人疑似駕車時手持行動電話通話，則其予以當場攔停，
    並告知違規事實，要求其出示駕照、行照接受稽查，公權力
    之發動並非毫無所據，尚不得以拒絕出示行、駕照之方法，
    不服從交通勤務警察之稽查，其理至明。是以異議人駕車於
    上揭時、地因涉嫌違規手持行動電話撥接而經警員攔停要求
    出示證件，卻加以拒絕等行為，自屬違反道路交通管理處罰
    條例第60條第2 項第1 款之行為。從而，異議人確有證人所
    證不服從交通勤務警察稽查之交通違規事實，應甚明確，堪
    予認定。
五、綜上所述，異議人於前開時地確有不服從交通勤務警察之稽
    查之違規事實，原處分機關依前揭道路交通管理處罰條例第
    60條第2 項第1 款、第63條第1 項第1 款之規定，裁處受處
    分人罰鍰900 元，並記違規點數1 點，此部分核無違誤之處
    ，異議人聲明異議，為無理由，應予駁回。至原處分認受處
    分人違反道路交通管理處罰條例第31條第1 項部分，惟依現
    存卷證資料，並無證據足資證明受處分人有使用手持式行動
    電話進行撥接之違規行為，原處分機關遽為裁罰，尚有未洽
    ，此部分異議為有理由，爰就此部分裁罰處分撤銷，另為受
    處分人不罰之諭知。
據上論斷，應依道路交通案件處理辦法第19條、第20條前段，裁
定如主文。
中    華    民     國    98    年    6    月    30    日
                    交通法庭法  官  汪梅芬
以上正本證明與原本無異。
如不服本裁定，應於裁定送達五日內，向本院提出抗告狀。
                            書記官  黃瓊芳
中    華    民    國    98    年    6     月    30    日


司法院資訊處製作；財團法人民間司法改革基金會備份。
